【裁判字號】    95,簡上,580
【裁判日期】    951026
【裁判案由】    電子遊戲場業管理條例
【裁判全文】
臺灣高雄地方法院刑事判決             95年度簡上字第580號
上  訴  人
即  被  告  甲○○
            丙○○
上列上訴人即被告因違反電子遊戲場業管理條例案件，不服本院
95年度簡字第2562號簡易判決（聲請簡易判決處刑案號95年度偵
字第6629號），提起上訴，本院管轄之第二審合議庭判決如下：
    主  文
上訴駁回。
    理  由
一、本件犯罪事實、理由及證據引用原審判決書（含聲請簡易判
    決處刑書）記載之事實（如附件），論罪科刑理由並補充：
    按行為後法律有變更者，適用行為時之法律。但行為後之法
    律有利於行為人者，適用最有利於行為人之法律，刑法第2
    條第1 項定有明文。被告於犯罪時之刑法第41條第1 項前段
    規定：「犯最重本刑為5 年以下有期徒刑以下之刑之罪，而
    受6 個月以下有期徒刑或拘役之宣告，因身體、教育、職業
    、家庭之關係或其他正當事由，執行顯有困難者，得以1 元
    以上3 元以下折算1 日，易科罰金。」又被告行為時之易科
    罰金折算標準，廢止前罰金罰鍰提高標準條例第2 條（現已
    刪除）規定，就其原定數額提高為100 倍折算1 日，被告行
    為時之易科罰金折算標準，應以銀元300 元折算1 日，經折
    算為新臺幣後，應以新臺幣900 元折算為1 日。惟民國95
    年7 月1 日修正公布施行之刑法第41條第1 項前段則規定：
    「犯最重本刑為5 年以下有期徒刑以下之刑之罪，而受6 個
    月以下有期徒刑或拘役之宣告者，得以新臺幣1000元、2000
    元或3000元折算1 日，易科罰金。」比較修正前後之易科罰
    金折算標準，以95年7 月1 日修正公布施行前之規定，較有
    利於被告，則應依刑法第2 條第1 項前段，適用修正前刑法
    第41條第1 項前段規定，定易科罰金折算標準，附此敘明。
二、上訴人即被告甲○○、丙○○以扣案電腦遊戲機檯並非電子
    遊戲場業管理條例規範之電子遊戲機為由提起上訴，被告甲
    ○○並提出其另於其他場所擺放同種類之機檯曾經台灣高雄
    地方法院檢察署檢察官以95年度1966號不起訴處分確定，請
    求依刑法第16條之規定減輕或免除其刑，惟查：
１、按電子遊戲場業管理條例第4 條第1 項規定之電子遊戲機，
    係指利用電、電子、電腦、機械或其他類似方式操縱，以產
    生或顯示聲光影像、圖案、動作之遊樂機具，或利用上述方
    式操縱鋼珠或鋼片發射之遊樂機具，而該條所規定之「電腦
    」之文意，與坊間販售含有主機、螢幕、鍵盤、音效卡等之
    個人電腦有間，亦即本條例所規範者，應指利用電腦原理及
    相關電腦配件所設計及裝置可以產生或顯示聲光影像、圖案
    、動作之有固定程式軟體及主機板之專用遊樂機具而言（最
    高法院91年度台非字第212 號判決參照）。
２、扣案之電腦機具1 台（含電腦螢幕、主機、鍵盤、滑鼠、介
    面卡），未設有投幣孔，開機後呈WINDOWS 開機畫面，經執
    行「KBOU」程式後，進入如高雄市政府警察局小港分局刑事
    偵查卷宗第32頁上方照片螢幕顯示之畫面，鍵盤「A 」、「
    D 」、「J 」「L 」、「Z 」、「X 」、「C 」、「V 」、
    「N 」、「M 」、「, 」、「. 」上分別貼有「←」、「→
    」、「小」、「大」、「BAR 」、「77」、「★★」、西瓜
    、鐘型、芒果、橘子、蘋果等圖案之貼紙，遊戲進行中，除
    貼有上開圖案貼紙以外之鍵盤均無功能，鍵盤上之「Esc 」
    按鍵已拔除，無法以手指觸碰離開畫面中之遊戲，業據本院
    勘驗明確，有本院勘驗筆錄可稽，足認該電腦機具於提供客
    人打玩時，僅能提供單一遊戲「KBOU」（即決戰網），而與
    一般之個人電腦儲存或自網際網路上擷取聲光影像、圖案、
    動作之遊戲，僅具有附屬功能之作用，顯屬不同，扣案之電
    腦機具，係利用電腦原理及相關電腦配件，以顯示聲光影像
    之專用遊樂機，自為電子遊戲場業管理條例第4 條第1 項所
    規範之電子遊戲機，被告甲○○、丙○○上訴意旨仍執前詞
    ，否認本件犯行，顯無足採。
３、被告甲○○前於95年1 月間在高雄市○鎮區○○街69號「全
    民超商」擺設「縱衡四海」、「決戰網」等電腦機具，雖經
    台灣高雄地方法院檢察署以95年度偵字第1966號不起訴處分
    確定，有上開不起訴處分書在卷可稽，然案經不起訴處分確
    定，因而生不得對於同一案件再行起訴之實質確定力，其範
    圍僅以「事實上」經實體不起訴處之犯罪事實為限，本件被
    告違反電子遊戲場業管理條例之事實，與前案並非事實上同
    一之犯罪事實，自不為前開不起訴處分效力所及。
４、按不得因不知法律而免除刑事責任，但按其情節得減輕其刑
    ，如自信其行為為法律所許可而有正當理由者，得免除其刑
    ，修正前刑法第16條定有明文。至於有無該條所定情形而合
    於得免除其刑者，係以行為人欠缺違法性之認識為前提，且
    其自信在客觀上有正當理由為限，即依一般觀念，通常人不
    免有此誤認而信為正當，亦即其欠缺違法性認識已達於不可
    避免之程度者，始足當之，如其欠缺未達於此程度，其可非
    難性係低於通常，則僅得減輕其刑；又所謂不知法令，係指
    對於刑罰法令有所不知，且其行為不含有惡性而言，此有最
    高法院20年度非字第11號判例可資參照。被告甲○○曾於94
    年間因違反電子遊戲場業管理條例案件，經本院94年度簡字
    第1679號判處拘役20日確定，有臺灣高等法院被告前案紀錄
    表在卷可稽，足見其對於經營電子遊戲場業之規範及電子遊
    戲機之定義，均不得諉為不知，又其雖前經不起訴處分，然
    本件扣案電腦機具之實質內容與傳統之電子遊戲機並無差異
    ，其既知電子遊戲機之定義在客觀上之並無正當理由足以自
    信行為為法律所許可，所犯情節亦難認具有較低之可非難性
    ，是被告甲○○前揭辯解，應無可採。
三、原審以被告甲○○、丙○○未經主管機關許可，竟擅自在上
    址擺設電子遊戲機，有損主管機關對於電子遊戲場業之管理
    ，並致生社會不良風氣，又念被告甲○○、丙○○所擺設之
    電子遊戲機台數量僅1 台、被告丙○○受雇於被告甲○○，
    其犯罪情節較被告甲○○為輕等一切情狀，量處被告甲○○
    拘役40日，被告丙○○拘役20日並諭知如易科罰金，以銀元
    300 元折算1 日之折算標準，另以扣案之「決戰網」電子遊
    戲機1 台（含電腦螢幕、主機、鍵盤、滑鼠、介面卡），依
    刑法第38條第1 項第2 款規定併予宣告沒收，認事用法均無
    違誤，量刑亦稱妥適，上訴人以上開事由，據以上訴，指摘
    原判決不當，為無理由，應予駁回。
四、刑法修正後之規定係以適用行為時法即舊法為原則，則原判
    決論罪科刑雖未及比較適用，然本件上訴本院合議庭後，經
    比較新舊法，行為後之法律即新法並非較有利於行為人，論
    罪科刑部分而仍應適用行為時法之規定，已如前述，從而，
    原判決適用行為時法即無不當，自不構成撤銷改判之事由，
    併此敘明。
據上論斷，應依刑事訴訟法第455 條之1 第1 項、第3 項、第
368 條、第373條，判決如主文。
本案經檢察官乙○○到庭執行職務。
中    華    民    國    95    年    10    月    26    日
                  刑事第一庭    審判長法  官  陳明富
                                      法  官  方百正
                                      法  官  陳宛榆
以上正本證明與原本無異。
本判決不得上訴。
中    華    民    國    95    年    10    月    27    日
                                      書記官  劉企萍


司法院資訊處製作；財團法人民間司法改革基金會備份。
